臺灣臺南地方法院刑事裁定
111年度撤緩字第29號
聲  請  人  臺灣臺南地方檢察署檢察官
受  刑  人  郭雅璇


上列受刑人因違反洗錢防制法等案件，經聲請人聲請撤銷緩刑之
宣告（111年度執聲字第135號），本院裁定如下：
    主  文
郭雅璇於臺灣臺南地方法院110年度金簡字第108號刑事簡易判決
之緩刑宣告撤銷。
    理  由
一、聲請意旨略以：受刑人郭雅璇因違反洗錢防制法等案件，經
    本院於民國110年10月20日以110年度金簡字第108號判處有
    期徒刑3月、併科罰金新臺幣（下同）2萬元，緩刑2年，並
    應向被害人支付8萬元損害賠償，於110年11月23日確定，緩
    刑期間至112年11月22日止。惟受刑人經合法通知未依限履
    行，違反刑法第74條第2項第3款所定負擔情節重大，已合於
    刑法第75條之1第1項第4款所定得撤銷緩刑宣告之原因，爰
    依刑事訴訟法第476條之規定聲請撤銷等語。
二、按緩刑之宣告，得斟酌情形，命犯罪行為人向被害人支付相
    當數額之財產或非財產上之損害賠償，又受緩刑之宣告，違
    反刑法第74條第2項第1至8款所定負擔情節重大，足認原宣
    告之緩刑難收預期效果，而有執行刑罰之必要者，得撤銷其
    宣告，同法第74條第2項第3款、第75條之1第1項第4款定有
    明文。次緩刑制度設計之本旨，在鼓勵惡性較輕微之犯罪行
    為人或偶發犯、初犯得適時改過，以促其遷善，復歸社會正
    途，其以附條件方式為之，係基於個別預防與分配正義之目
    的，使犯罪行為人得以自新並適度填補犯罪所生損害，然經
    宣告緩刑後，若有具體事證足認其並不因此有改過遷善之意
    ，即不宜給予緩刑寬典，因而設有撤銷緩刑宣告之制度。上
    揭條文所定之「情節重大」要件，應考量受刑人初願接受負
    擔究係出於真心，抑袛是妄求緩刑宣告而已，或於緩刑期間
    是否顯有履行條件可能而隱匿或處分其財產、故意不履行、
    無正當事由拒絕履行，並衡酌受刑人未履行條件與被害人所
    受損害之具體情況，以資判斷原緩刑宣告是否已難收預期效
    果，而有撤銷並執行刑罰之必要。
三、經查：
  ㈠受刑人於109年9月下旬將其申辦之郵局帳戶提款卡，以每10
    日1萬3,000元之代價，出租予不詳姓名之詐欺集團成員作為
    匯、領詐欺款項使用，涉犯幫助洗錢罪，經本院於110年10
    月20日以110年度金簡字第108號判決處有期徒刑3月，併科
    罰金2萬元，緩刑2年，並應履行本院110年度南司刑移調字
    第397號侵權行為損害賠償事件調解筆錄第一項所載：「被
    告願給付被害人8萬元，給付方法：自110年11月12日起至全
    部清償完畢止，按月於每月12日前（含當日）各給付5千元
    ，如有一期未按時履行視為全部到期。」之賠償義務，該判
    決於110年11月23日確定等情，有上揭判決書及臺灣高等法
    院被告前案紀錄表各1份在卷可稽。
  ㈡本案經移送臺灣臺南地方檢察署檢察官指揮執行時即於111年
    1月13日以南檢文寅111執緩24字第1119002055號函，命受刑
    人依判決附件調解筆錄所示內容賠償被害人，並將履行完畢
    之資料檢送地檢署查核，復告誡「請依限支付上開金額，如
    逾期未履行，依刑法第75條之1第1項第4款規定，檢察官得
    聲請撤銷緩刑宣告，執行原判決宣告之刑期」，該通知函於
    111年1月18日合法送達受刑人收受，然受刑人迄今分文未付
    ，有臺灣臺南地方檢察署上揭通知函暨送達證書、被害人出
    具之申訴書、本院111年2月14日公務電話紀錄各1件附卷可
    憑，受刑人顯已違反緩刑所定負擔之事實，至為明確。
  ㈢受刑人於本案審理中，既然與被害人以前揭條件達成調解，
    簽立調解筆錄，表示願意分期賠償被害人，復當庭坦承犯行
    ，供稱有誠意賠償被害人，請求宣告依調解筆錄履行之附條
    件宣告緩刑，有本院調解筆錄、110年10月19日準備程序筆
    錄各1份存卷可考，應認受刑人於請求法院為上開附條件之
    緩刑宣告時，係衡量自身經濟情況後，認有履行該條件之能
    力，方為上開請求；承審法院斟酌後認為適當，因而為前揭
    附按月分期支付被害人賠償條件之緩刑宣告，經原確定判決
    詳敘理由明確，尤曉示倘未履行所諭知之緩刑負擔情節重大
    者，檢察官得聲請裁定撤銷緩刑宣告，足見受刑人願依其能
    力分期賠償被害人，實為其獲判緩刑諭知之基礎。惟受刑人
    迄未依該判決所定之上開履行方式為給付，顯見其係為邀緩
    刑寬典，始恣意與被害人達成民事調解，難認有履行緩刑條
    件之真意。苟受刑人果在意法院於該案給予之緩刑寬典，真
    有履行緩刑所附條件之意，自應於無法按月支付賠償金予被
    害人時，向執行之檢察署陳明未依限履行之緣由，或聯繫、
    商請被害人諒解後，再提出其他方案，以示其誠意與展現負
    責任之態度，但受刑人未主動說明或嘗試提出可行之替代解
    決方案，足徵其無意履行自我承諾之緩刑負擔，罔視緩刑寬
    典，欠缺積極彌補被害人損害之誠意，已嚴重影響被害人之
    權益，其違反緩刑條件之情節重大。倘若容任受刑人上開恣
    意不履行緩刑條件之行為，無異鼓勵刑事被告以虛偽應付之
    心態，與被害人達成和（調）解，藉以換取緩刑宣告逃避刑
    責後，再藉經濟狀況不佳等詞拒絕履行，所為幾乎等同對法
    院施用詐欺手段，以換取緩刑之寬典，若未撤銷其緩刑宣告
    ，勢將危及法律之公平正義及誠信，更違緩刑目的在促使犯
    人改過遷善之本旨。
  ㈣綜上所述，受刑人獲緩刑之宣告後，未依判決所示負擔為履
    行，復未積極面對被害人，並為妥善之處理，無視於其與被
    害人間達成之調解及法院判決所諭知之緩刑條件，顯無確實
    賠償被害人之意願，而無悛悔之實據，足認其違反緩刑所定
    負擔情節重大，原宣告之緩刑難收其預期效果，而有執行刑
    罰之必要。是以，聲請人聲請撤銷受刑人前揭緩刑之宣告，
    核與刑法第75條之1第1項第4款規定相符，應予准許。
四、依刑事訴訟法第476條，裁定如主文。
中　　華　　民　　國　　111 　年　　2 　　月　　18　　日
　　　　　　　　　刑事第五庭    法　官　林欣玲
以上正本證明與原本無異。
如不服本裁定，應於收受送達後5日內向本院提出抗告狀。（應
附繕本）
　　　　　　　　　　　　　　　　書記官　莊文茹
中　　華　　民　　國　　111 　年　　2 　　月　　23　　日